臺灣高雄地方法院民事判決　　　　　　　94年度簡上字第42號
上　訴　人　乙○○
訴訟代理人　張才春
被　上訴人　甲○○
當事人間請求返還不當得利事件，上訴人對於民國94年1 月31日
本院高雄簡易庭93年度雄簡字第5254號第一審判決提起上訴，本
院於94年5 月26日言詞辯論終結，判決如下：
  主  文
上訴駁回。
第二審訴訟費用由上訴人負擔。
  事實及理由
一、本件被上訴人經合法通知，未於言詞辯論期日到場，核無民
    事訴訟法第386 條所列各款情形，爰依上訴人之聲請，由其
    一造辯論而為判決。
二、按當事人對於第一審判決不服之程度，及應如何廢棄或變更
    之聲明，依民事訴訟法第441 條第1 項第3 款規定，雖應表
    明於上訴狀，然其聲明之範圍，至第二審言詞辯論終結時為
    止，得擴張或變更之，此不特為理論所當然，即就同法於第
    二審程序未設與同法第473 條第1 項同樣之規定，亦可推知
    ，故當事人在上訴期間內提出之上訴狀，僅載明對於第一審
    判決一部不服，而在言詞辯論終結前，復對其他部分一併聲
    明不服者，應認其上訴聲明之範圍已擴張（最高法院81年度
    臺抗字第147 號裁定參照）。查上訴人於上訴狀聲明：原判
    決關於駁回上訴人在原審請求被上訴人甲○○應給付上訴人
    100,000 元及自83年11月7 日起至清償日止，按週年利率5
    ﹪計算之利息、假執行之聲請部分均廢棄。上開廢棄部分，
    被上訴人甲○○應給付上訴人100,000 元及自83年11月7日
    起至清償日止，按週年利率5 ﹪計算之利息，併陳明願供擔
    保，請准宣告假執行。嗣又擴張上訴聲明為：原判決關於駁
    回上訴人在原審請求被上訴人甲○○應給付上訴人100, 000
    元及自83年11月7 日起至清償日止，按週年利率5 ﹪計算之
    利息、假執行之聲請部分均廢棄。上開廢棄部分，被上訴人
    甲○○應給付上訴人15 0,000元及自83年11月7 日起至清償
    日止，按週年利率5 ﹪計算之利息，併陳明願供擔保，請准
    宣告假執行，核無不合，應予准許。
三、上訴人起訴主張：上訴人於民國83年10月24日，向莊秀燕購
    買坐落高雄縣鳳山市○○○段19 8之97號土地所有權應有部
    分100,000 分之1043及其上建號6153號建物（門牌高雄縣鳳
    山市○○街18號7 樓）所有權全部，雙方約定買賣價金新臺
    幣（下同）3,650,000 元，詎莊秀燕、被上訴人甲○○利用
    上訴人不識字之機會，於買賣合約書上記載買賣價金為3,70
    0,000 元。而上訴人於83年10月24日，交付現金50,000元及
    票面金額850,000 元之支票，金額共900,000 元之定金予莊
    秀燕、金唐建設股份有限公司（下稱金唐公司）、被上訴人
    甲○○，並向高雄區中小企業銀行銀行辦理抵押貸款2,800,
    000 元，以支付價金尾款，合計金額共計3,700,000 元，所
    支付金額較約定之買賣價金多50,000元。嗣莊秀燕、金唐公
    司、被上訴人甲○○又於83年11月7 日，另向上訴人收取現
    金100,000 元，並無法律上原因，爰依不當得利之法律關係
    ，提起本訴，並於原審聲明：莊秀燕、金唐公司、被上訴人
    甲○○應連帶給付上訴人150,000 元及其中50,000元自83年
    10月24日起；其餘100,000 元自83年11月7 日起，均至清償
    日止，按週年利率5 ﹪計算之利息，併陳明願供擔保，請准
    宣告假執行（上訴人於原審撤回對金唐公司之起訴）。經原
    審為上訴人全部敗訴，上訴人提起上訴，另陳稱：該票面金
    額850,000 元支票及現金15,000元之定金係交付給被上訴人
    甲○○，買賣契約書係甲○○所寫，83年11月7 日交付100,
    000 元給甲○○，卷附收據係甲○○簽名等語，並於本院聲
    明：（一）原判決關於駁回上訴人在原審請求被上訴人甲○
    ○應給付上訴人100,000 元及自83年11月7 日起至清償日止
    ，按週年利率5 ﹪計算之利息、假執行之聲請部分均廢棄。
    （二）上開廢棄部分，被上訴人甲○○應給付上訴人100,00
    0 元及自83年11月7 日起至清償日止，按週年利率5﹪計算
    之利息，併陳明願供擔保，請准宣告假執行（上訴人於本院
    撤回對莊秀燕之起訴）。嗣又擴張上訴聲明為：（一）原判
    決關於駁回上訴人在原審請求被上訴人甲○○應給付上訴人
    100,000 元及自83年11月7 日起至清償日止，按週年利率5
    ﹪計算之利息、假執行之聲請部分均廢棄。（二）上開廢棄
    部分，被上訴人甲○○應給付上訴人150,000 元及自83年11
    月7 日起至清償日止，按週年利率5 ﹪計算之利息，併陳明
    願供擔保，請准宣告假執行等語。
四、被上訴人未於言詞辯論期日到場，據其前之陳述則以：被上
    訴人於本件買賣擔任代書，買賣合約書上買賣價金記載3,70
    0,000 元係上訴人與出賣人談妥之金額，被上訴人只書寫契
    約書，並未向上訴人收取任何金錢及支票，卷附之收據並非
    被上訴人所簽名等語置辯，並聲明：駁回上訴人之起訴及上
    訴。
五、上訴人主張其於83年10月24日，購買坐落高雄縣鳳山市○○
    ○段198 之97號土地所有權應有部分100,000 分之1043及其
    上建號6153號建物（門牌高雄縣鳳山市○○街18號7 樓）所
    有權全部，被上訴人擔任本件買賣之代書等事實，業據其提
    出買賣合約書為證，且為被上訴人所不爭執，堪信屬實。惟
    被上訴人則以前揭情詞置辯，是本件爭點為：本件買賣價金
    是否為365,00,000元？上訴人交付之款項是否由被上訴人所
    收取？上訴人請求被上訴人給付150,000 元，有無理由？茲
    論敘如下：
（一）本件買賣價金是否為365,00,000元？
      按當事人主張有利於己之事實者，就其事實有舉證之責任
      ，民事訴訟法第277 條前段定有明文。查上訴人提出之買
      賣合約書第2 條、第6 條分別明確記載：總價金為3,700,
      000 元，定金83年10月24日交付900,000 元，支票850,00
      0 元，另現金50,000元；甲方（即上訴人）需配合辦理企
      銀一心分行抵押貸款2,800,000 元作為給付乙方（即出賣
      人）房價尾款等語，且約款末端，並有蓋印上訴人印章，
      是依上開買賣合約書之記載，本件買賣總價金為3,700,00
      0 元甚明。佐以證人即中棠建設股份有限公司負責人梁宇
      凱到庭結證稱：伊公司與金唐建設股份有限公司（下稱金
      唐公司）互有投資，本件買賣標的物係金唐公司未出售完
      之餘屋，當時因莊秀燕係公司員工，為資金周轉貸款方便
      ，始登記在莊秀燕名下，本件買賣契約書上記載總價為3,
      700,000 元應該就是買賣總價金，原審卷第14頁收據係伊
      簽收，支票部分有850,000 元，83年10月24日簽約當天收
      受現金50,000元，後因上訴人僅辦理2,700,000 元貸款，
      故上訴人又於83年11月7 日交付現金100,000 元給伊等語
      明確（見本院94年5 月9 日準備程序筆錄）。且上訴人確
      實係向高雄區中小企業銀行貸款2,700,000 元，亦有玉山
      銀行苓雅分行94年5 月5 日玉苓雅字第05050501號函暨檢
      附之借據、存戶交易明細表在卷可證，是證人梁宇凱上開
      證詞，應堪採信，是依證人梁宇凱所證上情，本件買賣價
      金確實係3,700,000 元，至為灼然。此外，上訴人對其主
      張本件買賣價金為3,650,000 元一節，復未提出其他證據
      ，以實其說，是其主張，尚難採信。綜上，本件買賣價金
      為3,700,000 元之事實，堪可認定。
（二）上訴人交付之款項是否由被上訴人所收取？上訴人請求被
      上訴人給付150,000 元，有無理由？
      上訴人主張被上訴人向其收取現金150,000 元及票面金額
      850,000 元支票等情，固據其提出原審卷第14頁之10月24
      日及11月7 日收據、票號FF0000000 號支票為證。然此為
      被上訴人所否認，且被上訴人亦否認收據上之簽名係其所
      簽。而原審卷第14頁收據係證人梁宇凱所簽收，支票部分
      有850,000 元，梁宇凱於83年10月24日簽約當天收受現金
      50,000元，後因上訴人僅辦理2,700,000 元貸款，上訴人
      始於83年11月7 日交付現金100,000 元給梁宇凱等情，業
      據證人梁宇凱到庭結證明確，已如前述，是上訴人主張前
      情，核與證人梁宇凱所證相歧，且上訴人復未提出其他證
      據，以實其說，是其主張，自難憑採。
（三）綜上所述，足認上訴人主張本件買賣價金為3,650,000 元
      及被上訴人向其收取現金150,000 元，請求被上訴人給付
      150,000 元，並無理由。原審據此為上訴人敗訴之判決，
      認事用法，均屬妥適，並無違誤，上訴意旨指摘原判決不
      當，求予廢棄，自無理由，應予駁回。
六、本件事證已臻明確，兩造其餘攻擊防禦方法無礙勝負之判斷
    ，爰不一一論述。
七、據上論結，本件上訴為無理由，依民事訴訟法第436 條之1
    第3 項、第449 條第1 項、第463 條、第385 條第1 項、第
    78 條 ，判決如主文。
中　　華　　民　　國　　94　　年　　6　　月　　9　　日
                  民事第二庭  審判長法　官　楊富強
                                    法  官  洪碩垣
                                    法  官  蘇雅慧
正本係照原本作成。
本判決不得上訴。
中　　華　　民　　國　　94　　年　　6　　月　　9　　日
                                    書記官  王淑娟
